臺灣高等法院民事裁定  
109年度抗字第1215號

抗  告  人  台松有限公司

法定代理人  徐曼雲  
代  理  人  鄭淳池  

上列抗告人因與相對人樺陸投資股份有限公司間請求履行契約事
件，對於中華民國109年7月23日臺灣臺北地方法院109年度補字
第1631號裁定，關於核定訴訟標的價額部分，提起抗告，本院裁
定如下：
      主  文
原裁定關於核定訴訟標的價額部分廢棄。
本件訴訟標的價額核定為新臺幣20,194,455元。
抗告訴訟費用由相對人負擔。
      理  由
按當事人喪失訴訟能力或法定代理人死亡或其代理權消滅者，
  訴訟程序在有法定代理人或取得訴訟能力之本人，承受其訴訟
  以前當然停止，民事訴訟法第170條定有明文。查本件抗告人
  於提起抗告前，其法定代理人已變更登記為徐曼雲，有抗告人
  公司登記公示資料1件附卷可稽（見本院卷第43頁），茲徐曼
  雲聲明承受訴訟及追認前所為訴訟行為（見本院卷第41頁），
  經核尚無不合，應予准許。
本件抗告人於原法院起訴主張：第三人環匯控股有限公司（下
  稱環匯公司）於民國107年1月31日與第三人張綱維簽立借貸契
  約書（下稱系爭契約），約定由環匯公司借款新臺幣（下同）
  2億5,000萬元予張綱維，並於第5條第3項約定張綱維如未依約
  清償，於環匯公司清償相對人以其持有第三人三信商業銀行股
  份有限公司（下稱三信銀行）股票向金融機構設質借貸之債務
  時，相對人需將前述股份移轉予環匯公司（下稱系爭約款）；
  詎張綱維迄未清償借款，而環匯公司已將系爭契約之債權讓與
  伊公司，爰聲明請求相對人依系爭約款交付其名下持有三信銀
  行股票（股東戶號：98186、股數：1,451,794股，下稱系爭股
  票）質押之文件與股票正本予抗告人。原法院以系爭股票起訴
  時每股10元之交易價額核定訴訟標的價額為14,517,940元（計
  算式：1,451,794股×10元＝14,517,940元），並命抗告人補繳
  裁判費139,776元。抗告人就核定訴訟標的價額部分不服，乃
  抗告前來。
按訴訟標的之價額，由法院核定；核定訴訟標的之價額，以起
  訴時之交易價額為準，無交易價額者，以原告就訴訟標的所有
  之利益為準；法院因核定訴訟標的之價額，得依職權調查證據
  ，民事訴訟法第77條之1第1項、第2項、第3項分別定有明文。
  而同法第77條之1第2項規定所謂「交易價額」，係指客觀之市
  場交易價格；所謂「原告就訴訟標的所有之利益」，係指原告
  就該訴訟標的勝訴所能取得之客觀利益而言。又以有價證券之
  給付請求權為訴訟標的時，其價額應依有價證券之時價定之，
  不以其券面額為準（最高法院29年渝上字第1752號判例參照）
  。換言之，以有價證券之給付請求權為訴訟標的時，如為上市
  、上櫃或興櫃公司股票，應以起訴當天或前一天之收盤價為準
  ，如非上市、上櫃或興櫃公司股票，則應以起訴時發行公司之
  淨值計算其時價，且法院應依職權調查該股票客觀上之價值如
  何，據以核定其訴訟標的價額，不受當事人主張之拘束（最高
  法院106年度台抗字第372號、107年度台簡抗字第48號裁定意
  旨參照）。抗告人雖主張：系爭股票已設質予金融機構，環匯
  公司依系爭契約自108年1月1日起即得請求交付系爭股票，故
  三信銀行股票每股應以108年1月1日之面額為準，且相對人名
  下持有之系爭股票均已設質予金融機構，故需查核相對人以系
  爭股票向金融機構設質借貸之金額，並扣除該設質借貸之金額
  後，據以核定本件訴訟標的價額等語。惟查：
㈠抗告人係於109年7月9日起訴（見原法院卷第1頁，民事起訴狀
  收狀戳所載日期），請求相對人依系爭約款交付系爭股票質押
  之文件與股票正本予抗告人，足見如抗告人勝訴，即可取得向
  相對人請求交付系爭股票之權利，本件訴訟標的之價額，依前
  揭說明，自應以抗告人起訴時系爭股票之價格為計算基準。是
  抗告人主張本件訟標的價額應以系爭股票108年1月1日之面額
  計算一節，自屬無據。又抗告人既未代相對人清償其以系爭股
  票向金融機構設質借貸之債務，則抗告人主張本件訟標的價額
  應以系爭股票108年1月1日之面額，扣除相對人以系爭股票向
  金融機構設質借貸之金額後，據以核定云云，亦不足採。
㈡再三信銀行係未上市、上櫃或興櫃公司，並無市場公開交易價
  格，依前揭說明，即應以起訴時系爭股票之每股淨值計算其價
  格。而抗告人係於109年7月9日起訴，依三信銀行登記公示資
  料、109年第2季（即結算至109年6月30日）資產負債表揭示資
  訊，其資產為1,701億元，負債為1,584億元，資產扣除負債後
  之股東權益為116億9,000萬元，每股淨值為13.91元（見本院
  卷第47至51頁），則系爭1,451,794股股票起訴時之價格為20,
  194,455元（計算式：1,451,794（股）×13.91元＝20,194,455
  元，元以下四捨五入），據此，本件訴訟標的價額應核定為20
  ,194,455元。從而，原法院核定本件訴訟標的價額為14,517,9
  40元，即有未洽。
綜上所述，原法院核定本件訴訟標的價額部分，既有未當，而
  訴訟標的價額之核定，本屬法院依職權於訴訟進行中所為之裁
  定，下級審法院所核定之訴訟標的價額，並無拘束上級審法院
  之效力，抗告意旨指摘原裁定此部分不當，聲明廢棄，為有理
  由，爰由本院將原裁定此部分廢棄，改判如主文第二項所示。
  又原裁定命補繳裁判費部分，依法不在得抗告之列，惟原裁定
  關於核定訴訟標的價額部分既經廢棄，命補繳裁判費之裁定亦
  失所附麗，附此敘明。
據上論結，本件抗告為有理由。依民事訴訟法第492條、第95條
  、第78條，裁定如主文。
中　　華　　民　　國　　109 　年　　10　　月　　30　　日
              民事第二庭   
　　　　　　　　　 
                  審判長法  官  陳容正
                        法  官  劉素如
                        法  官  李昆曄
正本係照原本作成。
本裁定除以適用法規顯有錯誤為理由外，不得再抗告。如提起再
抗告，應於收受送達後10日內委任律師為代理人向本院提出再抗
告狀。並繳納再抗告費新臺幣１千元。
中　　華　　民　　國　　109 　年　　11　　月　　4 　　日

                        書記官  李華倫